臺灣高等法院花蓮分院民事判決　九十二年度再字第一○號
　　　再審原告　乙○○
　　　再審被告　甲○○
右當事人間請求損害賠償事件，再審原告對於本院九十二年度上易字第四一號中華民
國九十二年十一月十四日確定判決，提起再審之訴，本院判決如左：
    主      文
再審之訴駁回。
再審訴訟費用由再審原告負擔。
    事      實
甲、再審原告方面：
一、聲明：求為判決：
  (一)原第一、二審確定判決均廢棄。
  (二)再審被告第一審之訴及假執行之聲請均駁回。
  (三)再審及前審訴訟費用均由再審被告負擔。
二、陳述：原確定判決具有民事訴訟法第四百九十六條第一項第一款及第十三款之再
    審事由，爰依法提起本件再審之訴：
  (一)原確定判決以當事人間為合資關係，但該合資關係已於民國八十五年六月初因再
    審被告至再審原告處，要求就系爭土地持分二分之一之權利，折抵其前欠之五十
    萬元債務。雖再審被告一再否認，辯稱「該張本票係其於九十一年元月二十五日
    前往再審原告處給付張昌展二分之一土地款時，下大雨恐淋濕故將攜帶於身上之
    本票託其保管」，然依中央氣象局之逐日逐時氣象資料於九十一年元月二十五日
    在花蓮累積雨量之項目為「沒有雨水」，可見再審被告所主張寄託保管本票之說
    法不攻自破，更可證再審原告所主張之借款折抵二分之一土地持分為事實。且該
    本票之發票日為八十四年十月十二日，到期日為八十五年十月十五日，與再審原
    告主張事實之時間前後連貫，故原確定判決所認定之事實，未依此有利於再審原
    告且屬重要之證據，其判決顯已違背法令。
  (二)另原確定判決認為再審原告所傳證人王秀玉之供稱，「僅能證明再審原告曾向其
    借過錢，無法明確證實再審原告有借五十萬元給再審被告之事實，再審原告此部
    分之所辯，不足採取。」但關於此部分，如事實與再審被告所言相符，其自可依
    直接前後手間所存原因關係為抗辯，亦可訴請返還該本票或以存證信函催討，然
    其皆未為之，顯不符常情，是原審之所採顯有認定事實之誤。
  (三)再審被告主張八十五年間應允再審原告之要求，其妹施美秀欲辦理自耕能力，需
    其名下有一筆以上之農地，故將系爭土地暫時登記施美秀名下。惟施美秀早在八
    十三年間即已取得自耕能力，足證再審被告之移轉該系爭土地於施美秀之說詞顯
    屬謊言，故原審認定顯然有誤。
三、證據：提出本院九十二年度上易字第四一號判決書影本乙份、八十三年三月二十
    三日之承租契約書影本乙份、施美秀戶籍謄本影本乙份、施清江土地所有權狀影
    本乙份、九十一年一月八日不動產買賣契約書影本乙份、交通部中央氣象局花蓮
    氣象站九十一年一月至三月份之逐日逐時氣象資料影本乙份為證。
乙、再審被告方面：
    未據提出任何聲明及陳述。
丙、本院依職權調閱本院九十二年度上易字第四一號民事確定案卷（含一、二審卷）
    參辦。
    理      由
一、按民事訴訟法第四百九十六條第一項第一款所謂適用法規顯有錯誤者，係指確定
    裁判所適用之法規顯然不合於法律規定，或與司法院現尚有效及大法官會議之解
    釋，或最高法院尚有效之判例顯然違反者而言，不包括認定事實錯誤、漏未審酌
    證據、取捨證據失當及裁判不備理由之情形（最高法院六十年台再字第一七○號
    判例、六十三年台上字第八八○號判例意旨參照）。查本件再審原告具狀提出之
    前揭再審理由，分別主張系爭本票之發票日、到期日與再審原告主張之事實，時
    間前後連貫，且再審被告未依相關救濟途逕循求解決顯不符常情，及再審原告之
    妹施美秀早有自耕能力乙事亦與再審被告之說詞歧異等語，惟此均屬原確定判決
    事實認定之問題，核其所引法律上見解並無前開「適用法規顯有錯誤」之情形，
    則再審原告據民事訴訟法第四百九十六條第一項第一款之規定為再審理由，並不
    可採。
二、又本件再審理由(一)另主張原確定判決未經斟酌中央氣象局之逐日逐時氣象資料於
    九十一年一月二十五日在花蓮累積雨量之項目為「沒有雨水」，可見原確定判決
    具有民事訴訟法第四百九十六條第一項第十三款之再審事由云云。惟民事訴訟法
    第四百九十六條第一項第十三款所謂當事人發見未經斟酌之證物，係指前訴訟程
    序事實審之言詞辯論終結前已存在之證物，因當事人不知有此，致未經斟酌，現
    始知之者而言。經查再審原告所提出之前揭花蓮地區九十一年一月二十五日逐日
    逐時氣象資料，雖係中央氣象局於原判決確定前即已存在之紀錄文件，惟再審原
    告主張當日「沒有雨水」乙節，與本件主要待證事實並無確切關聯，如經斟酌並
　　不影響兩造之勝敗結果，仍非民事訴訟法第四百九十六條第一項第十三款所謂之
　　發見未經斟酌，但如經斟酌可受較有利裁判之證物。從而，再審原告以發見未經
　　斟酌之證物提起本件再審之訴，亦無足取。
三、綜上所述，原確定判決並無再審原告主張之適用法規顯有錯誤及當事人發現未經
    斟酌證物，如經斟酌可受較有利判決之情形，再審原告提起本件再審之訴，顯無
    再審理由，爰不經言詞辯論，逕以判決駁回之。
據上論結，本件再審之訴顯無理由，應依民事訴訟法第五百零二條第二項、第七十八
條，判決如主文。
中 　　　華　　　民　　　國　 　九十三 　　年　 　一　　月　 　三十 　　日
　　　　　　　　　　　　　　　　　　　審判長法官　吳　鴻　章
　　　　　　　　　　　　　　　　　　　　　　法官　林　慶　煙
                                            法官　張  健  河
正本係照原本作成。
本件不得上訴。
　　　　　　　　　　　　　　　　　　　法院書記官　陳　有　信
中 　　　華　　　民　　　國　 　九十三 　　年　 　一　　月　 　三十 　　日
